【裁判字號】    93,上訴,495
【裁判日期】    950420
【裁判案由】    偽造文書等
【裁判全文】
臺灣高等法院臺南分院刑事判決         93年度上訴字第495號
上  訴  人
即  被  告  辰○○
選任辯護人  鄭慶海律師
上列上訴人因偽造文書等案件，不服臺灣臺南地方法院92年度重
訴字第2號中華民國93年3月25日第一審判決（起訴案號：臺灣臺
南地方法院檢察署91年度偵字第1688號、第12238號、第13056號
），提起上訴，本院判決如下：
    主  文
原判決撤銷。
辰○○連續行使偽造私文書，足以生損害於他人，處有期徒刑參
年。如附表一支票沒收物欄所示之偽造之署押、印文均沒收。
    事  實
一、辰○○係前中國航聯產物保險股份有限公司（下稱中國航聯
    公司，現已為友聯產物保險股份有限公司所合併）台南分公
    司副理，為受中國航聯公司聘用，從事該公司台南分公司理
    賠業務之人，其副理之理賠決行權限為車、財損險新台幣（
    下同）八萬元，體傷險（即強制汽車責任保險）十六萬元。
    詎辰○○竟基於意圖為自己不法所有之概括犯意，自民國八
    十八年二月間起至九十年四月間止，為向中國航聯公司詐取
    保險理賠金，於客戶申請理賠時，明知其等所申請理賠之數
    額，仍連續於其業務上所作成之理賠計算書上，在體傷險部
    分虛增理賠金額（有時客戶僅申請車、財損險，並未申請體
    傷險），若理賠金額在其權限範圍內，則利用其權限逕予決
    行，若理賠金額超過其權限範圍，則將理賠計算書報請經理
    莊國鎮審核或再轉報總公司審核，致使莊國鎮或總公司審核
    人員陷於錯誤而核准理賠。嗣辰○○將上開已批准之理賠申
    請書及理賠計算書，交付公司會計部門及財務部門製作傳票
    及開立理賠支票，致使會計部門陷於錯誤而開立理賠支票交
    付辰○○。又辰○○為兌領其不法所得之支票，即向其下屬
    職員丙○○、寅○○、乙○○、賴文輝、卯○○、甲○○、
    癸○○、己○○、楊穎森、沈傳倫（已死亡）等人要求借用
    金融機構帳戶使用，其中丙○○提供借得之呂佩玲（現改名
    為呂禮憶）、午○○帳戶供使用；卯○○提供借得巳○○帳
    戶供使用；癸○○除提供自己帳戶外，尚借得Ａ○○帳戶供
    使用；楊穎森提供借得Ｄ○○帳戶供使用；寅○○、乙○○
    、甲○○、己○○等人則提供自己帳戶供使用；另透過不知
    情之張振欽、賴文輝提供借得玄○○帳戶（相關帳戶如附表
    二使用帳戶一覽表編號一、三至六、九至十一、十四、十四
    、十八及二十一所示）。辰○○取得理賠支票後，復基於概
    括之犯意，先於支票背面，以臘紙複印方式盜用受款人之印
    文，或偽簽受款人之署押等方式，連續偽造支票受款人之背
    書，表示受款人對支票負擔保責任，足以生損害於遭偽造背
    書之受款人及中國航聯公司。辰○○除自己前往金融機構提
    示理賠支票外，復將理賠支票交由不知有偽造背書情事之丙○○、寅○○、乙○○、玄○○、甲○○、癸○○、己○○
    、楊穎森、巳○○等人前往金融機構提示，惟丙○○、寅○○、乙○○、卯○○、甲○○、癸○○、己○○、楊穎森（
    以上八人已另由原審法院判決）知悉辰○○所交付之理賠支
    票係不法所得之贓物，竟仍分別基於牙保贓物之概括犯意，
    連續於附表所示之期間內，除提供帳戶供辰○○使用外，尚
    將辰○○所交付之理賠支票持往金融機構提示，其中卯○○
    將部分支票交由不知情之巳○○提示，而為兌現不法所得支
    票之媒介，總計經由附表所示帳戶提示兌領之支票金額為三
    百三十萬元元，辰○○取得上開款項後，除將部分款項支付
    申請理賠人外，將其中三百零八萬一千九百五十四元據為己
    有得手，花用殆盡。
二、案經法務部調查局台南市調查站（下稱市調站）移送及臺灣
    台南地方法院檢察署檢察官自動檢舉偵查起訴。
    理  由
甲、有罪部分
壹、證據能力方面
    刑事訴訟法第一百五十九條之五第二項雖規定，當事人、代
    理人或辯護人於法院調查證據時，知有同法第一百五十九條
    第一項不得為證據之情形（指被告以外之人於審判外之言詞
    或書面陳述，不得作為證據），而未於言詞辯論終結前聲明
    異議者，視為有同條第一項之同意；但該條第一項之同意證
    據能力，除規定當事人於審判程序同意以上開審判外之陳述
    作為證據外，法院尚須審酌該言詞陳述或書面陳述作成時之
    情況，認為適當者，始可例外採為證據，又按刑事訴訟法第
    一百五十九條之五所定傳聞證據排除之例外規定，其第一項
    「當事人同意無證據能力之傳聞證據得作為證據」、第二項
    「法律擬制當事人同意無證據能力之傳聞證據得作為證據」
    ，係限縮在包括證人、被害人、共犯、共同被告等被告以外
    之人於審判外所為之陳述，不符合同法第一百五十九條之一
    至第一百五十九條之四等四條關於傳聞證據排除之例外規定
    時，始有其適用，查證人未○○、庚○○、莊文銓（保戶Ｅ
    ○○之子）、Ｅ○○、亥○○、天○○○、申○○、宇○○
    壬○○（保戶林政德）、辛○○、子○○、Ｃ○○、地○○
    、戊○○、黃○○、Ｂ○○、宙○○、酉○○、丁○○、丑
    ○○、戌○○、Ｆ○○於台南市調查站所為陳述，證人寅○○、乙○○、卯○○、甲○○、癸○○、己○○於警詢及偵
    查中向檢察官所為陳述、證人巳○○、Ａ○○、午○○、玄
    ○○、楊穎森、賴文輝於警詢、偵查中向檢察官所為之陳述
    ，上訴人即被告辰○○及被告之選任辯護人均未於言詞辯論
    終結前聲明異議，且被告亦對於犯罪事實亦表示為有罪之陳
    述，故而上開證據並未妨礙被告對證人所為陳述之反對詰問
    權，本院因認適當，上述證據得為證據。
貳、認定犯罪事實所憑證據及理由
一、訊據上訴人即被告辰○○固坦承有於前揭時間，利用犯罪事
    實所載方法詐取財物等情不諱，惟辯稱：「被告固為有罪之
    陳述，然不得僅因被告之自白作為有罪之唯一證據，被告自
    白僅在一百七十二萬七千八百九十一元之範圍內始能認定與
    事實相符，被告雖曾於原審供述詐取金額為一千四百萬元，
    惟尚無其他補強證據，足以證明自白與事實相符，此部分不
    得據為被告有罪之認定。」云云，於原審並辯稱：「伊被訴
    之犯罪事實並非全然於伊自首前已為偵查機關所知悉，其中
    未知悉部分仍有自首之適用。」云云。經查：
（一）被告於警詢中供述：「我平日因理財不當造成虧空，故興
      起利用職務之便，偽造文書向中國航聯詐領保險理賠金之
      念頭。故我利用客戶向本公司申請理賠之機會，以大客戶
      優惠理賠之名義，要求不知情的理賠人員，於我副理授權
      額度內，以客戶達成理賠之金額，另行增加我預設詐領保
      險金之額度，並交由不知情的會計、財務人員審核，開立
      理賠支票。然後，我再邀求不知情的營業組長丙○○持該
      等理賠支票，至台南企銀台南分行，以丙○○帳戶先行兌
      現，再將應付與客戶或受害人之理賠金，以現金、或交由
      丙○○以匯款方式交付與客戶或受害人。至於溢領之理賠
      金，則全數中飽私囊，並未與公司其他人員朋分。」（見
      調查卷第二頁）云云。
（二）而於偵查中供稱：「我所詐欺保險金都是客戶申請體傷險
      理賠部分。」（見偵查卷(一)第九九頁反面）、「（前述客
      戶理賠款支票既是指定抬頭，且為禁止背書轉讓支票，為
      何可由人頭帳戶提示兌領？）因為該項提示兌領作業並非
      我親自作，應該是因往來銀行彼此間熟稔，故並未強制該
      等支票須依相關作業規定辦理兌領，該項提領均未經客戶
      授權同意。」、「該等支票經兌領後，將與客戶議定的理
      賠款項以現金親交或匯款方式交付予客戶，其餘灌水部分
      則全交付予我」（見偵查卷(一)第三六三頁）、「（虛增及
      虛報客戶理賠之方式為何？由何人製作？分工為何？）公
      司承辦理賠的承辦人於受理理賠案件申請後，理賠人員會
      先至客戶家及醫院瞭解體傷程度，之後公司依查證結果製
      作一份理賠計算書給承辦人，承辦人再填寫報單註明與客
      戶協議好之理賠金額，並附上診斷書及收據等相關資料，
      簽報公司逐層審核，我於審核時如發見申請案有灌水浮報
      金額之機會，即自行在理賠金額數目上於我權限內加以塗
      改虛增，我於塗改後我再將該經灌水之簽報單送會計部門
      核發支票（權限內則再送總公司審核），並事先交代會計
      部門，指稱該客戶是我熟稔客戶，理賠支票由我具名領取
      ，毋須郵寄予客戶，我於領得該理賠支票再交由丙○○及
      其他提供帳戶之公司職員至銀行提示兌領，又因理賠承辦
      人本身並不能接觸理賠支票，所以我會儘量避免在提供帳
      戶之理賠承辦人帳戶中提示兌領該理賠支票，由於丙○○
      是業務人員，並不參與理賠業務，大部款項均委由他透過
      人頭帳戶提示兌領。」（見偵查卷(一)第三六四頁）、「（
      詐領保險金手法？）客戶申請理賠時，先由理賠人員去瞭
      解被害人受傷情形，理賠人會同被保險人與被害人和解。
      之後理賠人員會填具簽報單，由理賠課長（寅○○）審核
      蓋章之後交給我。我就視個案情況加高理賠金額。如果金
      額在十六萬以下，就由我決行。十六萬以上至二十萬元金
      額要呈報莊國鎮經理決行。超過二十萬元就要呈報總公司
      核准。」、「（取得理賠支票後，如何處理？）我將支票
      交給寅○○、卯○○、乙○○、甲○○、癸○○、己○○
      這些人，請他們將支票提示兌領。」（見偵查卷(一)第三六
      七頁正反面）、「該印章係客戶申請理賠時，我利用客戶
      於理賠申請書所蓋用之印章，以蠟紙複印至理賠支票背面
      ，再將該理賠支票由我或交付寅○○等人先予以提領兌現
      。」（見偵查卷卷(二)第一一三頁）、「我用蠟紙從客戶理
      賠申請書上印文複印到支票背面的。如果是簽名，  則為
      我代簽。」（見偵查卷(二)第一二二頁）云云。
（三）而於原審時亦供述：「以蠟紙方式複印盜用，我不爭執，
      我沒有偽簽、盜刻印章」（見原審卷第一三六 頁）云云
      ，應認被告對於上開犯罪事實業已自白等情，足堪認定。
（四）而被告所供述上述申請理賠之程序，核與證人陳建均即友
      聯公司台南分公司協理兼經理於原審審理時結證稱：「（
      理賠核准的金額如果超過的部分如何處理？）理論上不會
      ，請求金額與理賠金應該會符合。台南分公司曾經發生核
      准金額超過理賠金額。」等語（見原審卷第一九八頁至二
      ０一頁），故承辦人辦理申領保險金，請求金額與理賠金
      應兩相符合，此為保險公司審查核發保險理賠金之作業常
      規，被告辰○○經辦之保險理賠案件，理賠核准的金額已
      逾應給付被保險人之理賠金額，顯已違反作業常規，且故
      意將客戶應理賠保險金數額造假，蒙蔽其公司主管及會計
      人員，故其取得理賠核准的金額，扣除給付被保險人理賠
      金額之差額，並非被告張俊基於業務上所持有之物至明，
      其取得溢領之保險金，尚與業務侵占罪有間。
（五）證人乙○○於偵查中證述：「（辰○○交給支票提示，其
      支票受款人背書何人所為？）他交給我就有了。」（見偵
      查卷(二)第六０頁）、證人甲○○於偵查中證述：「支票後
      背書都是辰○○交給我時都有了」（見偵查卷(二)第六一頁
      ），證人寅○○在偵查中證述：「支票交給我時，其後背
      書都已存在」（見偵查卷(二)第六二頁反面）、於原審中亦
      稱：「支票上都是記名支票。背後都有背書」（見原審卷
      第四四頁）、證人賴文輝：「我即向玄○○借用台南企銀
      台南分行之帳戶，供其使用，辰○○即不斷將中國航聯公
      司開立之指定受款人並已該受款人背書簽認委託取款之支
      票交付予我，轉交玄○○存入前述帳戶兌現」、「辰○○
      曾向我提過，其利用玄○○前述帳戶存入之支票，少部分
      係領取現金後，歸墊其預先支付指定受款人之理賠款項，
      大部分則據為私人所有。」（見偵查卷(二)第九二頁）、「
      （支票受款人背書何人所為？）辰○○交給我時就已經有
      了」（見偵查卷(二)第一○○頁）、證人玄○○於偵查中亦
      證述：「（這些支票受款人背書何人所為？）賴文輝給我
      支票時就已蓋好了」（見偵查卷(二)第九九頁）等語，且核
      與證人卯○○、癸○○、己○○、乙○○、甲○○、寅○○於偵查中及原審（見偵查卷(二)第五三頁、第五十四頁、
      第五十五頁至第六十三頁、原審卷第四十四頁至第四十五
      頁、第六四頁、第九十五頁、第九十六頁、第九十七頁）
      、巳○○、Ａ○○、呂佩玲即呂禮憶、午○○、玄○○、
      Ｄ○○於偵查中所證述利用如附表二所示使用帳戶一覽表
      編號一、三至六、九至十一、十四、十四、十八及二十一
      所示帳戶兌領支票金額等語相符（見偵查卷(二)第五二頁、
      第九十五頁、第九十八頁、第九十九頁、第一０九頁、第
      一五五頁、），足認被告確有在如附表一所示之支票上偽
      造受款人之署押、印文，並利用附表二所示使用帳戶一覽
      表編號一、三至六、九至十一、十四、十四、十八及二十
      一所示帳戶內兌領支票所載金額。
（六）又被告辰○○對於右揭事實供認不諱之部分，核與如附表
      三所示證人未○○、庚○○、莊文銓（保戶Ｅ○○之子）
      、亥○○、天○○○、申○○、宇○○、壬○○（保戶林
      政德）、辛○○、子○○、Ｃ○○、地○○、戊○○、黃
      ○○、Ｂ○○、宙○○、酉○○、丁○○、丑○○、戌○○、Ｆ○○證述之情節相符。並有台灣土地銀行台南分行
      ─中國航聯公司台南分公司之支票存款往來明細對帳單、
      中國航聯公司所簽發之證人未○○等理賠支票影本二十二
      紙附卷可稽，復有【保證責任台南市第五信用合作社】函
      ：檢送【呂佩玲】存款往來明細表（見偵查卷(一)第一三一
      頁至第一三七頁）、【南企仁德分行】函：檢送【甲○○
      】存款往來明細（見偵查卷(一)第一三八頁至第一四八頁）
      、【南企東寧分行】函：檢送【寅○○】存款往來明細（
      見偵查卷卷(一)第一七八頁至第一八三頁）及台南市調查局
      已整理成附表（見偵查卷(一)第二九四頁至第三三四頁、卷
      (二)第一三六頁至第一七五頁）等足資佐證，被告辰○○自
      白虛增保險客戶理賠金並詐得前揭款項核與事實相符，至
      被告雖辯稱詐取所得係僅為一百七十二萬七千八百九十一
      元範圍云云，惟查被告自承係詐欺保險金都是客戶申請體
      傷險理賠部分，又依附表一所示之理賠金額均超過八萬元
      以上（除附表一編號十一外，餘均係十五萬元以上），然
      依證人未○○等人之證述除有部分交付保險金外，大部分
      係不知有理賠金額，足見被告確係詐欺得財如附表一所示
      金額，應可認定，被告上述辯解，實不足採。
（七）按連續犯為裁判上一罪，如全部犯罪未發覺以前，行為人
      就其中一部分犯罪為自首，固有自首之效力及於全部犯罪
      之問題，茲連續犯之一部分犯罪已被發覺而由警察機關查
      獲偵訊中，行為人自動陳述該連續犯之其他未被發覺部分
      之犯罪，既與刑法第六十二條前段所規定對於未發覺之罪
      自首而受裁判之要件不符，即非自首，更無自首效力是否
      及於全部犯罪之問題（最高法院七十三年第二次刑庭會議
      決議、七十三年度台上字第三一六二號裁判參照）。被告
      辰○○雖於九十一年一月十一日至市調站表示自首，惟臺
      灣台南地方法院檢察署於九十年四月初即已接獲檢舉，知
      悉中國航聯公司台南分公司張姓副理有詐領保險金之情事
      （見九十年度他字第三二七號偵查卷第二頁），又於九十
      年四月十七日檢察官訊問證人莊國鎮後，即知檢舉函所指
      張姓副理即係被告辰○○（見九十年度他字第三二七號偵
      查卷第十頁），故被告辰○○縱於到案後供出之部分事實
      非偵查機關所知悉，惟其所供即與偵查機關已知犯罪事實
      部分有連續犯之裁判上一罪關係，揆諸前揭說明，要與自
      首要件不符。
（八）綜上，本件事證明確，被告之犯行，應足認定，應依法論
      科。
參、論罪科刑之理由
一、核被告辰○○所為，係犯刑法第二百十六條、第二百十五條
    之行使業務上登載不實文書罪、第二百十六條、第二百十條
    之行使偽造私文書及第三百三十九條第一項之詐欺取財罪。
    被告利用將理賠支票交由不知有偽造背書情事之寅○○、乙○○、玄○○、甲○○、癸○○、己○○、楊穎森、巳○○
    等人前往金融機構提示而詐取財物之行為，應論以間接正犯
    。
二、被告所犯業務上登載不實及偽造私文書之低度行為，分別為
    行使之高度行為所吸收，均不復另論。被告偽造印文、署押
    之行為，為偽造文書之部分行為，亦不另論罪。
三、被告先後多次行使業務上登載不實文書、行使偽造私文書、
    詐欺取財，時間緊接，所犯罪名相同，顯係基於概括犯意為
    之，依刑法第五十六條連續犯規定，分別以一罪論，並均加
    重其刑。
四、被告所犯上開三罪間，有方法目的之牽連關係，為牽連犯，
    依刑法第五十五條後段規定從一重之行使偽造私文書罪處斷
    。
肆、撤銷改判之理由
一、原審以被告罪證明確，因予論罪科刑，固非無見，然查：
（一）原判決認定詐欺得財金額係一千四百萬元，與本院認定金
      額係三百零八萬一千九百五十四元不同，實有未洽。
（二）原判決認定犯罪時間係自八十七年一月間起，與本院認犯
      罪時間係自八十八年二月間起不符，亦有未合。
（三）原判決認被告係利用如附表二所示帳戶兌領支票，與本院
      認定被告係利用如附表二所示使用帳戶一覽表編號一、三
      至六、九至十一、十四、十四、十八及二十一所示帳戶兌
      領支票所載金額亦有不同，並有未洽。
（四）原判決理由內不另為無罪諭知部分未扣除前揭已論罪部分
      之金額，並有不當。
（五）原判決復未認定偽造印文、署押之行為係偽造文書之部分
      行為，實有不合。
（六）原判決未認定被告利用不知情之寅○○等人帳戶詐取財物
      之行為，論以間接正犯，實有未洽。
二、依上所陳，被告上訴意旨雖主張所得金額僅為一百七十二萬
    七千八百九十一元云云，經查均屬無據，雖非可取，惟原判
    決既有上述可議之處，自應由本院將原判決撤銷改判，以期
    適法，爰審酌被告犯罪之動機、目的、手段、品行、所生損
    害、濫用職務之職權謀取私利，以逞自己之享受，尚未賠償
    被害人之損害、嚴重破壞強制保險制度及犯罪後態度等一切
    情狀，量有期徒刑三年，以資懲儆。
三、如附表一支票沒收物欄即前揭虛增理賠支票上偽造未○○、
    黃○○、Ｂ○○、林政德之署押；偽造Ｂ○○、天○○○、
    丁○○、丑○○、宇○○、子○○、Ｃ○○、庚○○、Ｅ○○、亥○○、戌○○、申○○、辛○○、Ｆ○○、黃鍚瑤、
    戊○○、宙○○、酉○○之印文，依刑法第二百十九條規定
    宣告沒收。此外前揭虛增理賠計算書、偽造印章均已滅失，
    雖據友聯產物保險股份有限公司九十二年七月二日（９２）
    友總車字第０五四０號函在卷可佐，然被告於原審否認偽造
    印章之行為，查亦無證據足資證明被告確有偽造印章之犯行
    ，此部分應認無法宣告沒收。
乙、不另為無罪諭知部分
一、公訴意旨另略以：被告辰○○基於意圖為自己不法所有之概
    括犯意，自八十七年一月間起至九十年四月間止，客戶並未
    提出理賠申請，而與不詳姓名之理賠經辦人員共同基於概括
    之犯意聯絡，連續冒用客戶之名義，偽造理賠申請書申請體
    傷險理賠，並製作不實之理賠計算書，將理賠金額控制在十
    六萬元（含）以下，再利用其權限逕予決行，足以生損害於
    遭冒名申請理賠之人及中國航聯公司。嗣被告辰○○再將上
    開已批准之理賠申請書及理賠計算書，交付公司會計部門及
    財務部門製作傳票及開立理賠支票，致使會計部門陷於錯誤
    而開立理賠支票交付被告辰○○，其取得理賠支票後，復基
    於概括之犯意，先於支票背面，以臘紙複印方式盜用受款人
    之印文，或偽簽受款人之署押，或先偽造受款人之印章再蓋
    用等方式，連續偽造背書，足以生損害於遭偽造背書之受款
    人及中國航聯公司。被告辰○○除自己前往金融機構提示理
    賠支票外，復將理賠支票交由不知有偽造背書情事之丙○○
    、寅○○、乙○○、賴文輝、卯○○、甲○○、癸○○、己○○、楊穎森、沈傳倫等人前往金融機構提示，惟賴文輝等
    人已知悉被告辰○○所交付之理賠支票係不法所得之贓物，
    竟仍分別基於牙保贓物之概括犯意，連續將被告辰○○所交
    付之理賠支票持往金融機構提示，或將支票交由不知情之玄
    ○○提示，而為兌現不法所得支票之媒介，總計經由附表所
    示帳戶提示兌領之支票金額為一億六千五百零六萬三千一百
    七十四元，被告辰○○取款上開款項後，除前揭詐欺所得之
    三百零八萬一千九百五十四元部分外，餘除將少部分實際理
    賠金額支付申請理賠人外，餘亦均據為己有，因認被告辰○○除前揭有罪部分外之其餘行為，亦涉犯刑法第二百十六條
    、第二百十五條之行使業務上登載不實文書、第二百十六條
    、第二百十條之行使偽造私文書及第三百三十九條第一項之
    詐欺取財罪嫌罪嫌。
二、按犯罪事實應依證據認定之，無證據不得認定犯罪事實；又
    不能證明被告犯罪者，應諭知無罪之判決，刑事訴訟法第一
    百五十四條第二項、第三百零一條第一項分別定有規定。認
    定不利於被告之事實，須依積極證據，苟積極證據不足為不
    利於被告事實之認定時，即應為有利於被告之認定，更不必
    有何有利之證據。此之所謂證據，須確屬能為被告有罪之證
    明，而無瑕疵可指者，始足當之；再者，犯罪事實之認定，
    應憑證據，所謂證據，須適於為被告犯罪事實之證明者，始
    得採為斷罪資料，如未能發現相當證據，或證據不足以證明
    ，自不能以推測或擬制之方法以為裁判基礎；又所謂認定犯
    罪事實所憑之證據，雖不以直接證據為限，間接證據亦包括
    在內，然而無論直接或間接證據，其為訴訟上之證明，須於
    通常一般人均不致有所懷疑，而得確信其為真實之程度，始
    得據之為有罪之認定，倘其證明尚未達到此一程度，而有合
    理懷疑存在時，即應為無罪之判決（最高法院二十九年上字
    第三一○五號、三十年上字第八一六號、四十年台上字第八
    六號、五十三年台上字第二七五○號、七十六年台上字第四
    九八六號判例參照）。又認定犯罪事實所憑證據，客觀上須
    於一般人不致有所懷疑，而確信其為真實程度者，始得據為
    有罪認定，若未達此一程度，而有合理懷疑存在時，即無從
    為有罪認定；又認定不利於被告之事實須依積極證據，苟積
    極證據不足以認定不利於被告之事實時，即應為有利被告之
    認定，更不必有何有利之證據，最高法院著有七十六年臺上
    字第四九八六號、三十年上字第八一六號判例在案。且檢察
    官就被告犯罪事實，應負舉證責任，並指出證明之方法。刑
    事訴訟法第一百六十一條第一項亦定有明文。因此被告並無
    自證無罪之義務，此乃無罪推定之原則。是以何項卷證資料
    有利於被告或不利於被告，應由擔任公訴角色之檢察官盡其
    舉證之義務，此乃上開法條規定公訴人於刑事訴訟程序進行
    中應盡之法定義務。故最高法院著有九十二年年台上字第一
    二八號判例，闡明「刑事訴訟法第一百六十一條已於民國九
    十一年二月八日修正公布，其第一項規定：檢察官就被告犯
    罪事實，應負舉證責任，並指出證明之方法。因此，檢察官
    對於起訴之犯罪事實，應負提出證據及說服之實質舉證責任
    。倘其所提出之證據，不足為被告有罪之積極證明，或其指
    出證明之方法，無從說服法院以形成被告有罪之心證，基於
    無罪推定之原則，自應為被告無罪判決之諭知」之意旨甚明
    。
三、公訴人認被告辰○○涉犯前揭行使業務上登載不實文書、行
    使偽造私文書及詐欺取財罪嫌；無非以證人歐秋格、謝美玲
    、鄭秋永、陳志南、林素娥、陳秀真、王幸平（保戶陳麗花
    ）、李玉惠、林淑娥、王傑民（保戶國成公司）、姜淑慧（
    保戶陳楊秀雲）、李心蘋供證為主要論證。
四、訊據被告辰○○堅詞否認有何前揭犯行，辯稱：「伊並沒有
    冒用客戶名義申請理賠，蓋申請保險理賠除理賠申請書外、
    受益人身分證、警憲單位處理證明文件、合格醫師診斷書、
    醫療費用收據及同意查閱病歷聲明書等等，伊並無此能力偽
    造這些文件，況伊係擔任副理之職，若藉機牟利，已有前揭
    客戶申請案件可資運用，並不必大費周章以冒用客戶名義偽
    造理賠申請書方式申請體傷險理賠。」等語。經查：
（一）友聯產物保險股份有限公司九十二年三月十四日陳報狀略
      以：保險理賠案每案均有各理賠承辦人員，各該承辦人員
      於覆核估價單及估算強制險賠償金額時，均已知理賠金額
      ，於主管核准後，案件必交還承辦人，由承辦人交結案小
      姐結案後，方轉會計單位作帳，再由財務部開立支票付款
      ，故被告辰○○雖可將理賠金額控制於其決行權限內，惟
      案件各有承辦人，若冒名申請，承辦人豈可推說不知情等
      情，有該陳報狀一紙附卷可參，顯見中國航聯公司台南分
      公司承辦理賠之人員均有機會乘職務之便虛冒客戶理賠款
      ，惟本件到底係何一承辦人獨自，抑或層層相關人員均共
      犯，並各自分工完成冒用客戶名義申請理賠保險金，除被
      告辰○○前揭虛增保險金之自白外，並無其他證據足以證
      明。又證人歐秋格、謝美玲、鄭秋永、陳志南、林素娥、
      陳秀真、王幸平（保戶陳麗花）、李玉惠、林淑娥、王傑
      民（保戶國成公司）、姜淑慧（保戶陳楊秀雲）、李心蘋
      於市調站之供證內容大抵均供稱未有交通肇事紀錄，未曾
      向中國航聯公司申請理賠，以及未曾收到保險理賠金等情
      （各證人證供分見市調站偵查卷第四頁、第八頁、第二十
      三頁、九十一年偵字第一六八八號第一百八十頁、第一百
      九十四頁至一百九十七頁背面、第二百零八頁、第二百十
      頁），隻字未提及係何人冒其名申辦保險理賠金，故證人
      歐秋格等人之證述，至多僅能查知中國航聯公司台南分公
      司內確有冒用客戶名義申請理賠保險金之不法情事，惟係
      何一承辦人或上層主管涉案，有深入偵查之必要，惟難據
      此一事實即推論冒用客戶名義申請理賠保險金者即係被告
      辰○○。況前揭證人歐秋格等人之證供均係審判外之言詞
      ，不得作為證據，刑事訴訟法第一百五十九條第一項定有
      明文，公訴人亦未就此部分指出證明方法。
（二）被告辰○○前揭體傷險部分虛增理賠金額，每案確實虛增
      多少，虛增部分多少納入私囊，因自八十七年一月至八十
      九年十二月止被告辰○○經辦理賠案件資料均已遺失等情
      ，有友聯產物保險股份有限公司九十二年七月二日（９２
      ）友總車字第０五四０號函在卷可佐，另卷附張水蓮等七
      百八十八紙支票影本，亦即公訴意旨所稱前揭體傷險部分
      虛增理賠金額由中國航聯公司開立之支票，其中經市調站
      詢問之客戶僅有未○○等二十五人，有該二十五份筆錄附
      卷可參，其餘前揭支票受款人均未曾作任何查證，從而，
      如附表所示支票兌現總額一億六千五百零六萬三千一百七
      十四元（原起訴金額一億六千八百三十六萬三千一百七十
      四元扣除前揭被告利用帳戶兌領之三百三十萬元），除前
      揭認定被告實際詐欺所得三百零八萬一千九百五十四元部
      分外，其餘部分是否即被告詐得之金額？自卷證並無法得
      以證明，公訴人復未就此部分指出證明方法。
五、綜上，被告辰○○被訴涉犯此部分之刑法行使業務上登載不
    實文書、行使偽造私文書及詐欺取財罪犯行，均應屬不能證
    明，此外，復查無其他積極證據足以證明被告有何前揭犯行
    ，被告辰○○此部分犯罪事實，公訴人認與前揭論罪科刑之
    事實有方法、結果及連續犯之裁判上一罪關係，爰不另為無
    罪之諭知。
丙、適用之法律
一、刑事訴訟法第三百六十九條第一項前段、第三百六十四條、
    第二百九十九條第一項前段。
二、刑法第五十六條、第二百十六條、第二百十條、第二百十五
    條、第二百十九條、第三百三十九條第一項、第五十五條後
    段，罰金罰鍰提高標準條第一條前段。
本案經檢察官邱克斌到庭執行職務。
中    華    民    國    95    年    4     月    20    日
                  刑事第二庭    審判長法  官  葉居正
                                      法  官  李文福
                                      法  官  吳森豐
以上正本證明與原本無異。
如不服本判決，應於收受本判決後十日內向本院提出上訴書狀。
其未敘述上訴理由者並得於提起上訴後十日內向本院補提理由書
狀（均須按他造當事人之人數附繕本）「切勿逕送上級法院」。
                                      書記官  李梅菊
中    華    民    國    95    年    4     月    20    日
附錄：本判決論罪科刑法條
中華民國刑法第二百一十六條
(行使偽造變造或登載不實之文書罪)
行使第二百十條至第二百十五條之文書者，依偽造、變造文書或
登載不實事項或使登載不實事項之規定處斷。
中華民國刑法第三百三十九條
(普通詐欺罪)
意圖為自己或第三人不法之所有，以詐術使人將本人或第三人之
物交付者，處五年以下有期徒刑、拘役或科或併科一千元以下罰
金。
以前項方法得財產上不法之利益或使第三人得之者，亦同。
前二項之未遂犯罰之。
中華民國刑法第二百一十條
(偽造變造私文書罪)
偽造、變造私文書，足以生損害於公眾或他人者，處五年以下有
期徒刑。
中華民國刑法第二百一十五條
(業務上文書登載不實罪)
從事業務之人，明知為不實之事項，而登載於其業務上作成之文
書，足以生損害於公眾或他人者，處三年以下有期徒刑、拘役或
五百元以下罰金。
中華民國刑法第二百一十九條
(沒收之特例)
偽造之印章、印文或署押，不問屬於犯人與否，沒收之。
 附表一
┌─┬──────┬───┬──────┬──────┬──────┬───────────┐
│編│ 時     間  │保戶  │申請核准金額│交付保戶金額│侵 佔 金 額 │   證       據        │
│號│            │      ├──────┼──────┼──────┤                      │
│  │            │      │支票號碼    │存入帳戶名稱│ 沒收物     │                      │
├─┼──────┼───┼──────┼──────┼──────┼───────────┤
│1.│兌領日期：  │Ｂ○○│160000元    │不知理賠金額│160000元    │Ｂ○○之證言（偵卷二│
│  │88/2/11     │      │            │            │            │  第204至205頁）      │
│  │            │      │            │            │            │經由南企仁德癸○○帳│
│  │            │      │            │            │            │  戶提示兌領支票一覽表│
│  │            │      ├──────┼──────┼──────┤  （偵卷二第156頁）、 │
│  │            │      │AGC0000000  │南企仁德分行│Ｂ○○署押一│  已決賠款明細表（偵卷│
│  │            │      │            │癸○○帳戶  │枚、印文一枚│  一第224頁）         │
│  │            │      │            │（帳號：041-│            │金額160000元之支票影│
│  │            │      │            │  00168-1） │            │  本（卷附87年1月至88 │
│  │            │      │            │            │            │  年12月支票影本卷宗）│
├─┼──────┼───┼──────┼──────┼──────┼───────────┤
│2.│(甲)          │陳蔡彩│(甲)154000元  │不知理賠金額│314000元    │天○○○之證言（偵卷│
│  │兌領日期：  │娥    │(乙)160000元  │            │            │  二第177頁）         │
│  │89/7/21     │      │            │            │            │其夫陳庚霖之證言（原│
│  │            │      │            │            │            │  審卷第19頁）        │
│  │            │      │            │            │            │(甲)保險公司賠付明細（│
│  │(乙)          │      ├──────┼──────┼──────┤  調查站卷第30頁）、經│
│  │兌領日期：  │      │(甲)          │(甲)          │(甲)          │  由萬泰赤崁寅○○帳戶│
│  │88/3/9      │      │AGC0000000  │萬泰赤崁分行│印文一枚    │  提示兌領支票一覽表（│
│  │            │      │            │寅○○帳戶  │            │  偵卷二第137頁）、被 │
│  │            │      │            │（帳號：027-│            │  告詐領案件之明細表（│
│  │            │      │            │00-00000-00 │            │  本院卷一第123頁）   │
│  │            │      │            │）          │            │  (乙)經由南企東寧寅○○│
│  │            │      │            │            │            │  帳戶提示兌領支票一覽│
│  │            │      │            │            │            │  表（偵卷二第144頁） │
│  │            │      │            │            │            │  、已決賠款明細表（偵│
│  │            │      │(乙)          │(乙)          │(乙)          │  卷一第225頁）、被告 │
│  │            │      │AGC0000000  │南企東寧分行│印文一枚    │  詐領案件之明細表（本│
│  │            │      │            │寅○○帳戶  │            │  院卷一第108頁）     │
│  │            │      │            │（帳號：040-│            │支票影本（(乙)卷附87年│
│  │            │      │            │  05820-1） │            │  1 月至88年12月支票影│
│  │            │      │            │            │            │  本卷宗）（(甲)卷附89年│
│  │            │      │            │            │            │  1 月至90年4月支票影 │
│  │            │      │            │            │            │  本卷宗）            │
├─┼──────┼───┼──────┼──────┼──────┼───────────┤
│3.│兌領日期：  │丁○○│150000元（偵│不知理賠金額│150000元    │丁○○之證言（偵卷二│
│  │88/7/28     │      │卷一第210頁 │            │            │  第213至214頁、原審卷│
│  │            │      │、本院卷一第│            │            │  第28頁）            │
│  │            │      │113頁載     │            │            │南縣區漁會Ｄ○○帳戶│
│  │            │      │150000元，惟│            │            │  提示兌領支票一覽表（│
│  │            │      │偵卷一第228 │            │            │  偵二卷第171頁）、已 │
│  │            │      │頁載130542元│            │            │  決賠款明細表（偵卷一│
│  │            │      │）          │            │            │  第228頁）、被告詐領 │
│  │            │      ├──────┼──────┼──────┤  案件之明細表（本院卷│
│  │            │      │            │南縣區漁會  │印文二枚    │  一第113頁）         │
│  │            │      │            │Ｄ○○帳戶  │            │金額150000元之支票影│
│  │            │      │            │（帳號：22- │            │  本（卷附87年1月至88 │
│  │            │      │            │00000-0-0） │            │  年12月支票影本卷宗）│
├─┼──────┼───┼──────┼──────┼──────┼───────────┤
│4.│兌領日期：  │丑○○│160000元（本│不知理賠金額│160000元    │丑○○之證言（偵卷二│
│  │88/11/9     │      │院卷一第117 │            │            │  第215至216頁）      │
│  │            │      │頁載160000元│            │            │南縣區漁會Ｄ○○帳戶│
│  │            │      │，惟偵卷一第│            │            │  提示兌領支票一覽表（│
│  │            │      │230頁載13225│            │            │  偵二卷第171頁）、已 │
│  │            │      │2元）       │            │            │  決賠款明細表（偵卷一│
│  │            │      ├──────┼──────┼──────┤  第230頁）、被告詐領 │
│  │            │      │ACG0000000  │南縣區漁會  │印文二枚    │  案件之明細表（本院卷│
│  │            │      │            │Ｄ○○帳戶  │            │  一第117頁）         │
│  │            │      │            │（帳號：22- │            │金額160000元之支票影│
│  │            │      │            │00000-0-0） │            │  本（卷附87年1月至88 │
│  │            │      │            │            │            │  年12月支票影本卷宗）│
├─┼──────┼───┼──────┼──────┼──────┼───────────┤
│5.│兌領日期：  │宇○○│160000元    │修車費用約  │148000元    │宇○○之證言（偵卷二│
│  │88/12/23    │      │            │12000餘元   │            │  第181至182頁、原審卷│
│  │            │      │            │            │            │  第27頁）            │
│  │            │      │            │            │            │經由南企新營巳○○帳│
│  │            │      │            │            │            │  戶提示兌領之支票一覽│
│  │            │      │            │            │            │  表（偵卷二第140頁） │
│  │            │      ├──────┼──────┼──────┤  、被告詐領案件之明細│
│  │            │      │AGC0000000  │南企新營分行│印文一枚    │  表（本院卷一第120頁 │
│  │            │      │            │巳○○帳戶  │            │  ）                  │
│  │            │      │            │（帳號：040-│            │金額為160000元之支票│
│  │            │      │            │  08268-1） │            │  影本（卷附87年1月至 │
│  │            │      │            │            │            │  88 年12月支票影本卷 │
│  │            │      │            │            │            │  宗）                │
├─┼──────┼───┼──────┼──────┼──────┼───────────┤
│6.│兌領日期：  │子○○│150000元    │理賠與陳俊豪│128000元    │子○○之證言（偵卷二│
│  │89/1/21     │      │            │22000元     │            │  第189至190頁）      │
│  │            │      │            │            │            │被害人（陳俊豪）之父│
│  │            │      │            │            │            │  陳富春卷內證言（原審│
│  │            │      │            │            │            │  卷第20頁）          │
│  │            │      │            │            │            │經由南企台南玄○○帳│
│  │            │      │            │            │            │  戶提示兌領支票一覽表│
│  │            │      ├──────┼──────┼──────┤  （偵卷二第145頁）、 │
│  │            │      │AGC0000000  │南企台南分行│印文二枚    │  被告詐領保險金之明細│
│  │            │      │            │玄○○帳戶  │            │  表（本院卷一第131頁 │
│  │            │      │            │（帳號：040-│            │  ）、保險公司賠付明細│
│  │            │      │            │  05382-0） │            │  （調查站卷第24頁）  │
│  │            │      │            │            │            │金額為150000元之支票│
│  │            │      │            │            │            │  影本（卷附89年1月至 │
│  │            │      │            │            │            │  90 年4月支票影本卷宗│
│  │            │      │            │            │            │  ）                  │
├─┼──────┼───┼──────┼──────┼──────┼───────────┤
│7.│兌領日期：  │Ｃ○○│150000元（調│17469元（包 │132531元    │Ｃ○○之證言（偵卷二│
│  │89/1/21     │      │查站卷第24頁│含理賠金與慰│            │  第192至193頁、原審卷│
│  │            │      │載130000元，│問金5000元）│            │  第23頁）            │
│  │            │      │惟本院卷一第│*註：以現金 │            │經由南企台南玄○○帳│
│  │            │      │131頁載     │交付        │            │  戶提示兌領支票一覽表│
│  │            │      │150000元）  │            │            │  （偵卷二第145頁）、 │
│  │            │      ├──────┼──────┼──────┤  保險公司賠付明細（調│
│  │            │      │AGC0000000  │南企台南分行│印文二枚    │  查站卷第24頁）、被告│
│  │            │      │            │玄○○帳戶  │            │  詐領保險金之明細表（│
│  │            │      │            │（帳號：040-│            │  本院卷一第131頁）   │
│  │            │      │            │  05382-0） │            │金額為150000元之支票│
│  │            │      │            │            │            │  影本（卷附89年1月至 │
│  │            │      │            │            │            │  90 年4月支票影本卷宗│
│  │            │      │            │            │            │  ）                  │
├─┼──────┼───┼──────┼──────┼──────┼───────────┤
│8.│兌領日期：  │未○○│150680元    │不知保險公司│148680元    │未○○之證言（調查站│
│  │89/1/21     │      │            │理賠對方多少│            │  卷第9至10頁、偵卷一 │
│  │            │      │            │金額；未○○│            │  第102頁）           │
│  │            │      │            │另外以醫療收│            │保險公司賠付明細（調│
│  │            │      │            │據申請新台幣│            │  查站卷第24頁）      │
│  │            │      │            │2000元      │            │經由南企仁德甲○○帳│
│  │            │      │            │            │            │  戶提示兌領支票一覽表│
│  │            │      │            │            │            │  （偵卷二第153頁）、 │
│  │            │      ├──────┼──────┼──────┤  存摺交易明細表（偵卷│
│  │            │      │AGC0000000  │南企仁德分行│未○○署押一│  一第42頁）、被告詐領│
│  │            │      │            │甲○○帳戶  │枚          │  保險金之明細表（本院│
│  │            │      │            │（帳號：040-│            │  卷一第131頁）       │
│  │            │      │            │  05051-7） │            │金額為150680元之支票│
│  │            │      │            │            │            │  影本（偵卷一第33頁）│
│  │            │      │            │            │            │  、支票影本（卷附89年│
│  │            │      │            │            │            │  1月至90年4月支票影本│
│  │            │      │            │            │            │  卷宗）              │
│  │            │      │            │            │            │                      │
├─┼──────┼───┼──────┼──────┼──────┼───────────┤
│9.│兌領日期：  │庚○○│160000元    │不知理賠金額│160000元    │庚○○之證言（調查站│
│  │89/2/23     │      │            │            │            │  卷第12至13頁、偵卷一│
│  │            │      │            │            │            │  第102頁）           │
│  │            │      │            │            │            │保險公司賠付明細（調│
│  │            │      │            │            │            │  查站卷第24頁）、經由│
│  │            │      ├──────┼──────┼──────┤  南企東寧寅○○帳戶提│
│  │            │      │AGC0000000  │南企東寧分行│印文一枚    │  示兌領支票一覽表（偵│
│  │            │      │            │寅○○帳戶  │            │  卷二第144頁）       │
│  │            │      │            │（帳號：040-│            │金額為160000元之支票│
│  │            │      │            │  05820-1） │            │  影本（偵卷一第35頁）│
├─┼──────┼───┼──────┼──────┼──────┼───────────┤
│10.│兌領日期：  │Ｅ○○│150000元    │5000元      │145000元    │Ｅ○○之證言（調查站│
│  │89/2/23     │      │            │            │            │  卷第14至16頁、偵卷一│
│  │            │      │            │            │            │  第102頁）           │
│  │            │      │            │            │            │莊文銓之證言（偵卷一│
│  │            │      │            │            │            │  第103頁）           │
│  │            │      ├──────┼──────┼──────┤保險公司賠付明細（偵│
│  │            │      │AGC0000000  │南企東寧分行│印文一枚    │  查站卷第24頁）、經由│
│  │            │      │            │寅○○帳戶  │            │  南企東寧寅○○帳戶提│
│  │            │      │            │（帳號：040-│            │  示兌領支票一覽表（偵│
│  │            │      │            │  05820-1） │            │  卷二第144頁）       │
│  │            │      │            │            │            │金額為150000元之支票│
│  │            │      │            │            │            │  影本（偵卷一第34頁）│
├─┼──────┼───┼──────┼──────┼──────┼───────────┤
│11.│兌領日期：  │亥○○│49200元（調 │不知理賠金額│49200元     │亥○○之證言（調查站│
│  │89/3/8      │      │查卷站第25頁│            │            │  卷第19至20頁、偵卷一│
│  │            │      │載160000元，│            │            │  第102頁）           │
│  │            │      │惟本院卷一第│            │            │保險公司賠付明細（調│
│  │            │      │133頁載49200│            │            │  查站卷第25頁）、被告│
│  │            │      │元）        │            │            │  詐領保險金之明細表（│
│  │            │      │            │            │            │  本院卷一第133頁）、 │
│  │            │      │            │            │            │  經由南五信總社呂佩玲│
│  │            │      │            │            │            │  （呂禮憶）帳戶提示兌│
│  │            │      ├──────┼──────┼──────┤  領支票一覽表（偵卷二│
│  │            │      │AGC0000000  │南五信總社呂│印文一枚    │  （卷第163頁）       │
│  │            │      │            │佩玲（呂禮憶│            │金額為49200元之支票 │
│  │            │      │            │）帳戶      │            │  影本（卷附89年1月至 │
│  │            │      │            │（帳號：15- │            │  90年4月支票影本卷宗 │
│  │            │      │            │ 00000-00） │            │  ）                  │
│  │            │      │            │            │            │                      │
├─┼──────┼───┼──────┼──────┼──────┼───────────┤
│12.│賠付日期：  │戌○○│150000元    │20000餘元   │130000元    │戌○○之證言（偵卷二│
│  │89/5/18     │      │            │            │            │  第217頁、原審卷第25 │
│  │            │      │            │            │            │  頁）                │
│  │            │      ├──────┼──────┼──────┤經由中信銀永康己○○│
│  │            │      │AGC0000000  │中信銀永康分│印文二枚    │  帳戶提示兌領之支票一│
│  │            │      │            │局己○○帳戶│            │  覽表（偵卷二第175頁 │
│  │            │      │            │（帳號：358 │            │  ）、保險公司賠付明細│
│  │            │      │            │00-00000-00 │            │（調查站卷第27頁 ）   │
│  │            │      │            │）          │            │金額150000元之支票影│
│  │            │      │            │            │            │  本（卷附89年1月至90 │
│  │            │      │            │            │            │  年4月支票影本卷宗） │
├─┼──────┼───┼──────┼──────┼──────┼───────────┤
│13.│兌領日期：  │黃○○│143120元（偵│中國航聯賠償│100000元    │黃○○之證言（偵卷二│
│  │89/6/19     │      │卷一第238頁 │黃○○之女兒│            │  第203頁、原審卷第26 │
│  │            │      │載100000元，│43120元     │            │  頁）                │
│  │            │      │惟本院卷一第│            │            │保險公司賠付明細（調│
│  │            │      │121頁載     │            │            │  查站卷第29頁）、經由│
│  │            │      │143120元）  │            │            │  南企仁德Ａ○○帳戶提│
│  │            │      │            │            │            │  示兌領支票一覽表（偵│
│  │            │      ├──────┼──────┼──────┤  卷二第155頁）、被告 │
│  │            │      │AGC0000000  │南企仁德分行│黃○○署押一│  詐領案件之明細表（本│
│  │            │      │            │Ａ○○帳戶  │枚          │  院卷一第121頁）     │
│  │            │      │            │（帳號：040-│            │金額為143120元之支票│
│  │            │      │            │  06951-5） │            │  影本（卷附89年1月至 │
│  │            │      │            │            │            │  90年4月支票影本卷宗 │
│  │            │      │            │            │            │  ）                  │
├─┼──────┼───┼──────┼──────┼──────┼───────────┤
│14.│兌領日期：  │申○○│153000元    │中國航聯公司│153000元    │申○○之證言（偵卷二│
│  │89/8/3      │      │            │並未給付任何│            │  第178至179頁）      │
│  │            │      │            │保險理賠金，│            │保險公司賠付明細（調│
│  │            │      │            │由申○○與對│            │  查站卷第30頁）、經由│
│  │            │      │            │方私下和解（│            │  萬泰赤崁寅○○帳戶提│
│  │            │      │            │自行賠款一萬│            │  示兌領支票一覽表（偵│
│  │            │      │            │元）        │            │  卷二第137頁）、被告 │
│  │            │      ├──────┼──────┼──────┤  詐領案件之明細表（本│
│  │            │      │AGC0000000  │萬泰赤崁分行│印文一枚    │  院卷一第124頁）     │
│  │            │      │            │寅○○帳戶  │            │金額為153000元之支票│
│  │            │      │            │（帳號：027-│            │  影本（卷附89年1月至 │
│  │            │      │            │00-00000-00 │            │  90年4月支票影本卷宗 │
│  │            │      │            │）          │            │  ）                  │
├─┼──────┼───┼──────┼──────┼──────┼───────────┤
│15.│兌領日期：  │壬○○│160000元    │不知理賠金額│160000元    │壬○○之證言（偵卷二│
│  │89/8/10     │（保戶│            │            │            │  第183至184頁）      │
│  │            │：林政│            │            │            │經由南企東寧乙○○帳│
│  │            │德）  ├──────┼──────┼──────┤  戶提示兌領支票一覽表│
│  │            │      │AGC0000000  │南企東寧分行│林政德署押一│  （偵卷二第143頁）   │
│  │            │      │            │乙○○帳戶  │枚          │金額為160000元之支票│
│  │            │      │            │（帳號：040-│            │  影本卷宗（卷附87年1 │
│  │            │      │            │  01604-0） │            │  月至90年4月支票影本 │
│  │            │      │            │            │            │  卷宗）              │
├─┼──────┼───┼──────┼──────┼──────┼───────────┤
│16.│兌領日期：  │辛○○│160000元    │64137元     │95863元     │辛○○之證言（偵卷二│
│  │89/8/21     │      │            │            │            │  第185至186頁）      │
│  │            │      │            │            │            │保險公司賠付明細（調│
│  │            │      │            │            │            │  查站卷第31頁）、經由│
│  │            │      │            │            │            │  南企東寧乙○○帳戶提│
│  │            │      │            │            │            │  示兌領支票一覽表（偵│
│  │            │      │            │            │            │  卷二第143頁）、被告 │
│  │            │      ├──────┼──────┼──────┤  詐領保險金一覽表（本│
│  │            │      │AGC0000000  │南企東寧分行│印文一枚    │  院卷一第125頁）     │
│  │            │      │            │乙○○帳戶  │            │辛○○華南商業銀行存│
│  │            │      │            │（帳號：040-│            │  摺（偵卷二第187至188│
│  │            │      │            │  01604-0） │            │  頁）                │
│  │            │      │            │            │            │金額為160000元之支票│
│  │            │      │            │            │            │  影本（卷附89年1月至 │
│  │            │      │            │            │            │  90 年4月支票影本卷宗│
│  │            │      │            │            │            │  ）                  │
├─┼──────┼───┼──────┼──────┼──────┼───────────┤
│17.│賠付日期：  │Ｆ○○│160000元（調│不知理賠金額│160000元    │Ｆ○○之證言（偵卷二│
│  │89/9/27     │      │查站卷第32頁│            │            │  第218頁、原審卷第24 │
│  │            │      │載10000元， │            │            │  頁）                │
│  │            │      │惟本院卷一第│            │            │經由中信銀永康己○○│
│  │            │      │127頁載     │            │            │  帳戶提示兌領之支票一│
│  │            │      │160000元）  │            │            │  覽表（偵卷二第175頁 │
│  │            │      ├──────┼──────┼──────┤  ）、保險公司賠付明細│
│  │            │      │AGC0000000  │中信銀永康分│印文一枚    │ （調查站卷第32頁）、 │
│  │            │      │            │局己○○帳戶│            │  被告詐領保險金之明細│
│  │            │      │            │（帳號：358 │            │  表（本院卷一第127頁 │
│  │            │      │            │00-00000-00 │            │  ）                  │
│  │            │      │            │）          │            │金額160000元之支票影│
│  │            │      │            │            │            │  本（卷附89年1月至90 │
│  │            │      │            │            │            │  年4月支票影本卷宗） │
├─┼──────┼───┼──────┼──────┼──────┼───────────┤
│18.│兌領日期：  │地○○│160000元    │不知理賠金額│160000元    │地○○之證言（偵卷二│
│  │89/9/29     │      │            │            │            │  第198頁）           │
│  │            │      │            │            │            │保險公司賠付明細（調│
│  │            │      │            │            │            │  查站卷第32頁）、經由│
│  │            │      │            │            │            │  南企仁德甲○○帳戶提│
│  │            │      │            │            │            │  示兌領支票一覽表（偵│
│  │            │      ├──────┼──────┼──────┤  卷二第154頁）、被告 │
│  │            │      │AGC0000000  │南企仁德分行│印文一枚    │  詐領保險金之明細表（│
│  │            │      │            │甲○○帳戶  │            │  本院卷一第127頁）   │
│  │            │      │            │（帳號：040-│            │金額為160000元之支票│
│  │            │      │            │  05051-7） │            │  影本（卷附89年1月至 │
│  │            │      │            │            │            │  90 年4月支票影本卷宗│
│  │            │      │            │            │            │  ）                  │
├─┼──────┼───┼──────┼──────┼──────┼───────────┤
│19.│兌領日期：  │戊○○│150000元    │賠對造42000 │120000元    │戊○○之證言（偵卷二│
│  │89/9/29     │      │            │元，經保險公│            │  第199至200頁）      │
│  │            │      │            │司獲准30000 │            │保險公司賠付明細（調│
│  │            │      │            │元          │            │  查站卷第32頁）、經由│
│  │            │      │            │            │            │  南企仁德甲○○帳戶提│
│  │            │      │            │            │            │  示兌領支票一覽表（偵│
│  │            │      │            │            │            │  卷二第154頁）、被告 │
│  │            │      ├──────┼──────┼──────┤  詐領保險金之明細表（│
│  │            │      │AGC0000000  │南企仁德分行│印文一枚    │  本院卷一第127頁）   │
│  │            │      │            │甲○○帳戶  │            │戊○○所有台灣銀行存│
│  │            │      │            │（帳號：040-│            │  摺影本（偵卷二第202 │
│  │            │      │            │  05051-7） │            │  頁）*只有存摺封面   │
│  │            │      │            │            │            │金額為150000元之支票│
│  │            │      │            │            │            │  影本（卷附89年1月至 │
│  │            │      │            │            │            │  90 年4月支票影本卷宗│
│  │            │      │            │            │            │  ）                  │
├─┼──────┼───┼──────┼──────┼──────┼───────────┤
│20.│兌領日期：  │宙○○│160000元    │不知理賠金額│160000元    │宙○○之證言（偵卷二│
│  │90/3/19     │      │            │            │            │  第211頁）           │
│  │            │      │            │            │            │南五信總社午○○帳戶│
│  │            │      │            │            │            │  提示兌領支票一覽表（│
│  │            │      ├──────┼──────┼──────┤  偵二卷第167頁）、被 │
│  │            │      │AGC0000000  │南五信總社  │印文一枚    │  告詐領保險金之明細表│
│  │            │      │            │午○○帳戶  │            │  （本院卷一第130頁） │
│  │            │      │            │（帳號：15- │            │金額160000元之支票影│
│  │            │      │            │  00000-00）│            │  本（卷附89年1月至90 │
│  │            │      │            │            │            │  年4月支票影本卷宗） │
├─┼──────┼───┼──────┼──────┼──────┼───────────┤
││兌領日期：  │酉○○│150000元    │不知理賠金額│147680元    │酉○○之證言（偵卷二│
│  │90/4/25     │      │            │惟獲醫療理賠│            │  第212頁）           │
│  │            │      │            │金為2320元  │            │南五信總社午○○帳戶│
│  │            │      │            │            │            │  提示兌領支票一覽表（│
│  │            │      │            │            │            │  偵二卷第168頁）、被 │
│  │            │      ├──────┼──────┼──────┤  告詐領保險金之明細表│
│  │            │      │AGC0000000  │南五信總社  │印文一枚    │  （本院卷一第131頁） │
│  │            │      │            │午○○帳戶  │            │金額150000元之支票影│
│  │            │      │            │（帳號：15- │            │  本（卷附89年1月至90 │
│  │            │      │            │  00000-00）│            │  年4月支票影本卷宗） │
├─┼──────┴───┼──────┼──────┼──────┼───────────┤
│總│                    │0000000元   │218046元    │0000000元   │                      │
│計│                    │            │            │            │                      │
└─┴──────────┴──────┴──────┴──────┴───────────┘
附表三
┌─────┬──────────────────────────────┐
│未○○  │曾於八十八年間向中國航聯申請理賠對方汽車修理費用，但因雙方均│
│          │為保險公司出面處理和解，所以理賠金額不清楚，而體傷部分保險公│
│          │司有匯入二千元左右（調查卷第九頁反面、第十頁、偵字第一六八八│
│          │號卷(一)第一○二頁）                                          │
├─────┼──────────────────────────────┤
│庚○○  │曾在八十八年間因為撞車而修車，申請了四千餘元，錢直接交付保養│
│          │廠，所以理賠金額多少不清楚，伊沒有申請體傷險（調查卷第十二頁│
│          │反面、偵字第一六八八號卷(一)第一○二頁反面）                  │                            │
├─────┼──────────────────────────────┤
│Ｅ○○  │伊兒子【莊文銓】曾於八十八年十月間撞倒路樹，向中國航聯申請五│
│          │千元理賠，由該公司職員【己○○】受理，公司開立五千元支票給伊│
│          │（調查卷第十五頁、偵字第一六八八號卷(一)第一○二頁反面、第一○│
│          │三頁）                                                      │
├─────┼──────────────────────────────┤
│亥○○  │曾於八十九年二月間發生差撞，有請中國航聯派員處理，獲賠金額多│
│          │少伊不清楚，但對方未受傷（調查卷第十九頁反面、偵查卷(一)第一○│
│          │二頁）                                                      │
├─────┼──────────────────────────────┤
│天○○○│曾向中國航聯提出申請汽車修護之理賠，但實際之修護金額及賠付肇│
│          │事對方汽車修護款為若干，伊不清楚，（偵查卷(二)第一七七頁反面）│
│          │夫【陳庚霖】證言（原審卷第十九頁）                          │
├─────┼──────────────────────────────┤
│申○○  │伊曾於八十九年間向中國航聯提出申請理賠，但後來伊與對方達成和│
│          │解，中國航聯並吳賠付伊任何理賠金（偵查卷(二)第一七八頁反面）  │
├─────┼──────────────────────────────┤
│宇○○  │伊於八十八年間向中國航聯申請保險理賠申請金額約一萬二千餘元（│
│          │偵查卷(二)第一八一頁反面、原審卷第二七頁反面）                │
├─────┼──────────────────────────────┤
│壬○○  │伊兒子【林政德】確有於八十八年至八十九年間出過車禍，而有關理│
│          │賠事宜及金額皆委託中國航聯公司副理辰○○處理，無支付理賠金額│
│          │給【林政德】（偵查卷(二)第一八三頁反面—一八四頁）            │
├─────┼──────────────────────────────┤
│辛○○  │伊非中國航聯保戶，係肇事者請中國航聯出面與伊姊姊洽談理賠事宜│
│          │，中國航聯於九十一年三月匯款約六萬元至伊帳戶（偵查卷(二)第一八│
│          │五頁反面）                                                  │
├─────┼──────────────────────────────┤
│子○○  │伊於八十八年六月二十四日發生車禍，理賠由中國航聯【陳義明】處│
│          │理，理賠金由中國航聯交付對方，我未經手（偵查卷(二)第一八九頁反│
│          │面）                                                        │
│          │【陳富春】：伊兒子【陳俊豪】被子○○撞傷，中國航聯賠伊現金二│
│          │            萬二千元（原審卷第二○頁反面）                  │
│          │                                                            │
├─────┼──────────────────────────────┤
│Ｃ○○  │伊於八十九年三、四月間向中國航聯申請保險理賠，獲理賠金額約一│
│          │萬二千元（偵查卷(二)第一九二頁反面、原審卷第二三頁反面）      │
├─────┼──────────────────────────────┤
│地○○  │因全部理賠事宜全交給保險公司處理，故伊不知確實理賠金額，但造│
│          │造只有手指頭受傷，應該最多一、二萬元，而保險公司的理賠金額並│
│          │未匯入伊帳戶內（偵查卷(二)第一九八頁反面）                    │
├─────┼──────────────────────────────┤
│戊○○  │伊曾向中國航聯申請理賠金額三萬元獲准，乃於八十九年十月二日匯│
│          │入伊戶頭（偵查卷(二)第一九九頁反面）                          │
├─────┼──────────────────────────────┤
│黃○○  │伊曾於八十九年間向中國航聯申請理賠，獲賠四萬餘元（偵查卷(二)第│
│          │二○三頁反面、原審卷第二六頁反面）                          │
├─────┼──────────────────────────────┤
│Ｂ○○  │伊確於八十七、八十八年間向中國航聯申請理賠，至於金額因係車禍│
│          │被害人自行檢具機車損及醫療收據向中國航聯申辦，詳細數額伊並不│
│          │清楚（偵查卷(二)第二○四頁反面）                              │
├─────┼──────────────────────────────┤
│宙○○  │伊曾於八十九年底至九十年初向中國航聯申請理賠，係對方車子受損│
│          │，無人傷亡，惟金額若干及理賠方式皆係由業務員林明雄代辦，伊並│
│          │不清楚（偵查卷(二)第二一一頁反面）                            │
│          │                                                            │
├─────┼──────────────────────────────┤
│酉○○  │伊曾於九十年三月七日發生車禍，理賠金係於九十年四月二十五日直│
│          │接匯入伊郵局帳戶金額二千三百二十元（偵查卷(二)第二一二頁反面）│
│          │                                                            │
├─────┼──────────────────────────────┤
│丁○○  │伊曾於八十九年間向中國航聯申請理賠，惟理賠金額不清楚，因為是│
│          │保險公司把車拿去修理，由保險公司與車廠代為申請（偵查卷(二)第二│
│          │一三頁反面、原審卷第二八頁反面）                            │
├─────┼──────────────────────────────┤
│丑○○  │伊於八十八年間撞傷一名小孩，理賠金額由中國航聯交付予車禍受害│
│          │人家屬，故確實金額伊不清楚（偵查卷(二)第二一五頁反面）        │
├─────┼──────────────────────────────┤
│戌○○  │曾於八十七年間因車禍向中國航聯申請理賠，獲准二萬餘元，係以支│
│          │票方式領取（偵查卷(二)第二一七頁反面、原審卷第二五頁反面）    │
├─────┼──────────────────────────────┤
│Ｆ○○  │伊曾因車禍向中國航聯申請理賠，獲賠金額約十餘萬元，惟理賠金由│
│          │中國航聯業務員處理，所以交付情形，伊並不清楚（偵查卷(二)第二一│
│          │八頁反面、原審卷第二四頁反面）                              │
└─────┴──────────────────────────────┘


司法院資訊處製作；財團法人民間司法改革基金會備份。
